臺灣板橋地方法院交通事件裁定　　　 100年度交聲字第3942號
原處分機關　交通部公路總局臺北區監理所
異　議　人　簡文欽
即受處分人
上列異議人即受處分人因違反道路交通管理處罰條例案件，對於
交通部公路總局臺北區監理所於民國98年10月12日所為之處分（
原處分案號：北監自裁字第裁40-A01WE4532號），聲明異議，本
院裁定如下：
    主  文
原處分撤銷。
簡文欽不罰。
    理  由
一、原處分意旨略以：異議人即受處分人簡文欽（下稱受處分人
    ）所有之號碼為EQ-1123 號之車牌，於民國97年7 月16日18
    時20分許，在臺北市○○街與中山南路路口，因「牌照借供
    他車使用」之違規事由，為臺北市政府警察局中正第一分局
    交通分隊員警以北市警交大字第A01WE4532 號舉發違反道路
    交通管理事件通知單舉發，嗣因受處分人逾越未繳納罰款，
    原處分機關乃於98年10月12日依道路交通管理處罰條例第12
    條第1 項第5 款、第12條第2 項規定，裁處受處分人罰鍰新
    臺幣（下同）10,800元。
二、聲明異議意旨則以：伊所有車牌號碼EQ-1123 號之自用小客
    車於93年2 月2 日即以23,000元之價格出售予劉勁伯，因劉
    勁伯遲不過戶，且伊陸續收到劉勁伯之罰單，乃於94年9 月
    2 日即至監理所辦理牌照作廢，直至此次97年間始收受此張
    罰單，伊即至監理所多次辦理申訴，並未逾期，爰依法聲明
    異議等語。
三、按汽車有牌照借供他車使用或使用他車牌照行駛者，處汽車
    所有人3,600 元以上10,800元以下罰鍰，並禁止其行駛，其
    牌照吊銷之，道路交通管理處罰條例第12條第1 項第5 款、
    第2 項定有明文。前開條例所指之汽車所有人究如何認定，
    按依民法第761 條第1 項前段規定，動產物權之讓與，非將
    動產交付，不生效力，此之所謂交付，非以現實交付為限，
    如依同條第1 項但書及第2 項、第3 項規定之簡易交付，占
    有改定及指示交付，亦發生交付之效力，此項規定於汽車物
    權之讓與，亦有適用。雖依道路交通安全規則之規定，汽車
    牌照應由汽車所有人向公路監理機關申請登記，經檢驗合格
    後發給之，過戶時亦同（同規則第8 條及第15條），不過係
    交通主管機關基於行政權之作用，管理汽車動態過程之措施
    ，故應申請登記之事項涉及新領牌照、過戶、變更汽車顏色
    、型式、輪胎隻數及尺寸等（同規則第23條），暨停駛、復
    駛、報廢、繳銷牌照及註銷牌照等各項，其內容及登記之效
    力，與汽車物權之得喪變更，尚屬有間，自不能因道路交通
    安全規則，設有公路監理機關之登記制度而排除民法第761
    條規定之適用（最高法院70年台上字第4771號民事判例可資
    參照）。是以，上開道路交通管理處罰條例第12條所處罰對
    象之「汽車所有人」，並非專指車籍資料上所登記之車主，
    而應限縮於車輛違規當時之真正所有權人，如該車已經移轉
    他人而非所有權人，則在不處罰之列，乃屬當然。
四、經查：
 （一）按道路交通管理處罰條例第12條第1 項第5 款規定係以
       汽車「所有人」為受處分對象；而按行為人有本條例之
       情形者，應填製舉發違反道路交通管理事件通知單，並
       於被通知人欄予以勾記，其通知聯依下列規定辦理：二
       、受處分人非該當場被查獲之駕駛人或行為人，舉發機
       關應另行送達之。違反道路交通管理事件統一裁罰基準
       及處理細則（下稱裁罰基準）第11條第1 項第2 款定有
       明文。又本條例之處罰，受舉發違反道路交通管理事件
       之受處罰人，認為受舉發之違規行為應歸責他人者，應
       於舉發違反道路交通管理事件通知單應到案日期前，檢
       附相關證據及應歸責人相關證明文件，向處罰機關告知
       應歸責人，處罰機關應即另行通知應歸責人到案依法處
       理。逾期未依規定辦理者，仍依本條例各該違反條款規
       定處罰，道路交通管理處罰條例第85條第1 項亦定有明
       文。由前述可知，當受處分人非該當場被查獲之駕駛人
       或行為人時，舉發機關即應另行送達之，以保障受通知
       人就舉發事實陳述意見之權利或自動接受處罰之期限利
       益。次按受處分人不服第8 條主管機關所為之處罰，得
       於接到裁決書之翌日起20日內，並得依法扣除在途期間
       ，向管轄地方法院聲明異議，道路交通管理處罰條例第
       87條第1 項及道路交通管理處罰條例第89條後段所授權
       訂立，於99年10月28日新修施行道路交通事件處理辦法
       第11條分別定有明文。查異議人即受處分人簡文欽早於
       97年8 月5 日、98年11月4 日及100 年10月13日即先後
       多次以上開異議相同之理由至交通部公路總局臺北區監
       理所就臺北市政府警察局中正第一分局北市警交大字第
       A01WE4532 號舉發違反道路交通管理事件通知單、交通
       部公路總局臺北區監理所北監自裁字第裁40-A01WE4532
       號裁決書辦理陳述，有上開陳述書3 紙在卷可稽。是異
       議人收受裁決書後即對上開裁決處分業已表示不服之意
       ，自不得拘泥於異議人未以「聲明異議」之字句，而認
       其已逾越上開20日之異議期間。從而，本件異議人聲明
       異議於程序上自屬合法，合先敘明。
 （二）又依證人即舉發之警員李志豐於本院調查時結證稱：「
       當時在97年7 月16日在臺北市○○○路與常德街交叉口
       ，自小客車原車牌為DN-6389 號卻懸掛EQ-1123 號車牌
       ，被我攔阻，我當場告知駕駛人，他的車為A 車B 掛，
       我當場就開單舉發。我掌上型電腦可以查詢。之後我查
       到不一樣之後，就把他攔阻，又他沒有帶行照，我就叫
       他車蓋打開，我就看他的車身以及引擎號碼。因為該處
       罰的條款是要處罰車輛所有人，所以我才打上簡文欽，
       但我有記載駕駛人的性別及出生年月日及身分證字號，
       當時駕駛人為劉美華。因為時間已久，我有點忘記了，
       因為原車牌號碼DN-6389 可能是權利車，所以她可能不
       敢掛原來車牌。那時候車牌EQ-1123 之車牌，我不知道
       是何時報廢的。」、證人即當時駕駛懸掛EQ-1123 車牌
       之駕駛人劉美華證稱：「因為車子不是我的，我不清楚
       ，我去那邊是因為父親生病，我跟我朋友的公司借的車
       子，我朋友住在八里，詳細地址我不清楚。我不認識劉
       勁伯、簡文欽」等語（見卷附100 年10月20日訊問筆錄
       ）。是證人劉美華於上開時、地，駕駛懸掛他車牌照（
       即EQ-1123 ）之上開車輛為警取締之事實，堪先認定。
（三）再者，上開車牌號碼EQ-1123 號自用小客車業於93年2 月
      2 日經異議人簡文欽出售予案外人劉勁伯乙節，業據異議
      人簡文欽於陳述書中及本院調查時皆陳述明確，並提出汽
      車買賣合約書乙紙在卷可參。又異議人簡文欽於陳述書中
      稱因案外人劉勁伯遲未過戶，乃於94年9 月2 日至理所辦
      理報廢手續，並繳納1 萬2 千多元的違規及欠稅等語，此
      部分亦有卷附車牌號碼EQ-1123 汽車異動歷史查詢乙紙附
      卷可證。是異議人簡文欽所述與事實相符，堪以採信。參
      諸前揭說明，上開自小客車既經異議人簡文欽交付予案外
      人劉勁伯，由劉勁伯取得占有，該車所有權人即非受處分
      人，而受處分人僅係該車之登記名義人，並無事實上之支
      配管領關係，自不得以受處分人為應受歸責之裁罰對象。
      又法院受理有關交通事件，準用刑事訴訟法之規定，道路
      交通管理處罰條例第89條前段定有明文。是最高法院76年
      度臺上字第4986號判例所揭示之意旨：認定犯罪事實所憑
      之證據，雖不以直接證據為限，間接證據亦包括在內；然
      而無論直接或間接證據，其為訴訟上之證明，須於通常一
      般之人均不致有所懷疑，而得確信其為真實之程度者，始
      得據為有罪之認定，倘其證明尚未達到此一程度，而有合
      理之懷疑存在以致事實審法院無從取得有罪之確信時，即
      應由法院為諭知被告無罪之判決，亦即刑事訴訟法上法院
      認定事實之最重要原則「認定被告有罪，就該有罪事實不
      能有任何之合理懷疑存在」，於法院審理行為人違反道路
      交通管理處罰條例案件時，自當有其適用。易言之，法院
      於審理行為人違反道路交通管理處罰條例案件，當踐行完
      畢調查證據之程序後，為事實之認定時，如就原處分機關
      所認定之行為人違規之事實仍有合理之訴訟上懷疑，而無
      法百分之百確信行為人確有該當於道路交通管理處罰條例
      各該處罰條文之構成要件事實時，即應依訴訟上之待證事
      實「倘有懷疑，則從被告之利益作解釋」之證據法則，作
      對受處分人有利之認定。是以，本件並無任何積極證據證
      明係異議人簡文欽提供EQ-1123 號之車牌供劉美華駕駛他
      車使用。
五、綜上所述，上開車牌號碼EQ-1123 號自小客車之所有權於違
    規當時既已移轉於他人，而非屬受處分人所有，且異議人亦
    早於94年9 月2 日即已辦理牌照報廢手續，依前揭說明，受
    處分人自不在處罰之列。原處分機關未就該車於違規當時之
    真正所有人詳予調查，逕對車籍資料上之登記名義人即受處
    分人遽予裁罰，容有未洽，是本件受處分人所提聲明異議，
    為有理由，應由本院撤銷原處分，並為受處分人不罰之諭知
    。
據上論斷，應依道路交通管理處罰條例第87條第2 項，道路交通
事件處理辦法第19條前段，裁定如主文。
中    華    民    國   100    年    12    月    21    日
                刑事第二十四庭    法  官  潘  長  生
以上正本證明與原本無異。
如不服本裁定應於送達後5日內敘明理由向本院提出抗告狀。
                                  書記官  陳  褘  翎
中    華    民    國   100    年    12    月    22    日